【裁判字號】    89,訴,1172
【裁判日期】    900119
【裁判案由】    確認通行權存在
【裁判全文】
臺灣屏東地方法院民事判決                          八十九年度訴字第一一七二號
    原      告    甲○○
                          身分.
                          男  .
    被      告    乙○○  住屏.
                          身分.
                          男  .
    兼訴訟代理人  丙○○  住屏.
                          身分.
                          男  .
右當事人間確認通行權存在事件，本院判決如左：
    主    文
原告之訴駁回。
訴訟費用由原告負擔。
    事    實
甲、原告方面：
  一、聲明：求為判決
  （一）確認原告就坐落屏東縣林邊鄉○○段八九六號土地內如附圖所示部分乙○○
        分管部分之黑色部分有通行權存在。
  （二）被告丙○○就前開部分應除去其地上物。
  二、陳述：
  （一）原告與被告乙○○共有坐落林邊鄉○○段九二六、八九六、九○八、九○九
        、九二三號土地及林邊鄉○○段一五二地號土地，共有人分別為甲○○、乙○○、鄭坤生、鄭狄生、鄭朝輝、陳黃評、陳慶堂、鄭博仁等人，林邊鄉○○段九二六、八九六、九○八、九○九、九二三號土地為原告與被告乙○○
        、鄭狄生等人分管使用，至於林邊鄉○○段一五二地號土地則由共有人鄭坤
        生、鄭朝輝、陳黃評、陳慶堂、鄭博仁等人分管。
  （二）原告分管部分並無對外通路，故請求確認原告就坐落屏東縣林邊鄉○○段八
        九六號土地內如附圖所示部分乙○○分管部分之黑色部分有通行權存在。及
        被告丙○○就前開部分應除去其地上物。
  三、證據：提出土地登記簿謄本、地籍圖為證。
乙、被告方面：
  一、聲明：求為判決如主文所示。
  二、陳述：
      否認原告主張伊無通行之道路，以原告有如照片所示足夠通行之道路以供通行
      ，原告之訴無理由等語置辯。
  三、證據：提出照片三禎為證。
    理    由
甲、本件原告主張：原告與被告乙○○共有坐落林邊鄉○○段九二六、八九六、九○
    八、九○九、九二三號土地及林邊鄉○○段一五二地號土地，共有人分別為甲○○、乙○○、鄭坤生、鄭狄生、鄭朝輝、陳黃評、陳慶堂、鄭博仁等人，林邊鄉
    ○○段九二六、八九六、九○八、九○九、九二三號土地為原告與被告乙○○、
    鄭狄生等人分管使用，至於林邊鄉○○段一五二地號土地則由共有人鄭坤生、鄭
    朝輝、陳黃評、陳慶堂、鄭博仁等人分管。原告分管部分並無對外通路，故請求
    確認原告就坐落屏東縣林邊鄉○○段八九六號土地內如附圖所示部分乙○○分管
    部分之黑色部分有通行權存在。及被告丙○○就前開部分應除去其地上物云云。
    被告則否認原告主張伊無通行之道路，以原告有足夠通行之道路以供通行，原告
    之訴無理由等語置辯。
乙、按原告起訴主張係依民法第七百八十七條主張通行權，民法第七百八十七條規定
    係限於土地所有權人方得提起，依民法第七百八十七條第一項文義解釋，有通行
    權人及受通行地之人，均以土地所有人為限（最高法院六十三年臺上字第五五○
    號判決），其餘對土地僅有使用權或租賃權人之間則不在適用之列。而且民法僅
    明文規定相鄰關係於地上權人、永佃權人、典權人間準用（民法第八三二條、八
    五○條、九四一條），其餘自應予以排斥不用。本件原告主張上開林邊鄉○○段
    九二六、八九六、九○八、九○九、九二三號土地及林邊鄉○○段一五二地號土
    地，共有人分別為甲○○、乙○○、鄭坤生、鄭狄生、鄭朝輝、陳黃評、陳慶堂
    、鄭博仁等人，且兩造間有分管之約定，有原告提出土地登記簿謄本可證兩造間
    確係共有，惟原告主張共有人間分管之約定，本院審理中闡明須由原告舉證，原
    告均未能舉證（見本院九十年一月二日言詞辯論筆錄），查共有物，除契約另有
    訂定外，由共有人共同管理之。共有物之簡易修繕，及其他保存行為，得由各共
    有人單獨為之。共有物之改良，非經共有人過半數，並其應有部分合計已過半數
    者之同意不得為之。民法第八百二十條定有明文，原告就其主張分管之約定既未
    能舉證以實其說，則就系爭共有土地特定部分即無占有使用之權限，揆諸前揭論
    呈自不得主張通行權，從而原告之訴無理由，應予駁回。
結論：原告之訴為無理由，依民事訴訟法第七十八條判決如主文。
中      華      民      國    九十      年      一      月      十九    日
                                    臺灣屏東地方法院民事第一庭
~B法      官  李芳南
右為正本係照原本作成。
如不服本判決，應於收受送達後二十日內向本院提出上訴書狀。
~B法院書記官  許水生
中      華      民      國    九十      年      一      月      十九    日


司法院資訊處製作；財團法人民間司法改革基金會備份。
